臺灣桃園地方法院民事裁定　　　　　110年度消債更字第258號
聲　請　人
即債務人　　胡欣苹　
代　理　人　許惠君律師（法扶律師）
複代理人　　徐晟芬律師
上列當事人因消費者債務清理事件聲請更生，本院裁定如下：
    主  文
債務人胡欣苹自民國一百一十年十月二十二日下午四時起開始更
生程序。
命司法事務官進行本件更生程序。
    理  由
一、按債務人不能清償債務或有不能清償之虞者，得依本條例所
    定更生或清算程序，清理其債務；債務人無擔保或無優先權
    之本金及利息債務總額未逾新臺幣（下同）1,200 萬元者，
    於法院裁定開始清算程序或宣告破產前，得向法院聲請更生
    ，民國107 年12月26日修正並公布施行之消費者債務清理條
    例（下稱消債條例）第3 條、第42條第1 項分別定有明文。
    次按債務人對於金融機構負債務者，在聲請更生或清算前，
    應向最大債權金融機構請求協商債務清償方案，或向其住、
    居所地之法院或鄉、鎮、市、區調解委員會聲請債務清理之
    調解；債務人為前項請求或聲請，應以書面為之，並提出財
    產及收入狀況說明書、債權人及債務人清冊，及按債權人之
    人數提出繕本或影本。協商或調解成立者，債務人不得聲請
    更生或清算。但因不可歸責於己之事由，致履行有困難者，
    不在此限；又自債務人提出協商請求之翌日起逾30日不開始
    協商，或自開始協商之翌日起逾90日協商不成立，債務人得
    逕向法院聲請更生或清算，復為消債條例第151 條第1 項、
    第2 項、第7 項及第153 條所明定。再按法院開始更生程序
    之裁定，應載明其年、月、日、時，並即時發生效力；法院
    裁定開始更生或清算程序後，得命司法事務官進行更生或清
    算程序；必要時，得選任律師、會計師或其他適當之自然人
    或法人一人為監督人或管理人，消債條例第45條第1 項、第
    16條第1 項分別定有明文。
二、聲請意旨略以：
    聲請人即債務人胡欣苹前積欠金融機構債務無法清償，於11
    0 年3 月26日聲請消費者債務清理法院前置調解，後因調解
    不成立，又聲請人主張其無擔保或無優先權之債務總額為34
    1 萬3,503 元，未逾1,200 萬元，且未經法院裁定開始清算
    程序或宣告破產，爰聲請裁定准予更生等語。
三、經查：
  ㈠本條例所稱消費者，指5 年內未從事營業活動或從事小規模
    營業活動之自然人；前項小規模營業指營業額平均每月20萬
    元以下者，消債條例第2 條第1 、2 項定有明文。又消債條
    例第2 條第1 項所稱5 年內從事小規模營業活動，係指自聲
    請更生或清算前1 日回溯5 年內，有反覆從事銷售貨物、提
    供勞務或其他相類行為，以獲取代價之社會活動，依其5 年
    內營業總額除以實際經營月數之計算結果，其平均營業額為
    每月20萬元以下者而言，例如：平均月營業額未逾20萬元之
    計程車司機、小商販等即屬之（參照辦理消費者債務清理事
    件應行注意事項第1 點）。經查，參以聲請人之勞保投保資
    料，可知聲請人於5 年內均任職於民間私人公司，並無從事
    營業活動，是原告自得依消債條例聲請更生，合先敘明。
  ㈡又聲請人以其有不能清償債務情事，前向本院聲請債務清理
    前置調解，經本院以110 年度司消債調字第149 號調解事件
    受理在案，嗣本院司法事務官於110 年7 月15日開立調解不
    成立證明書等情，業經本院依職權調取上開調解案卷查明無
    訛，是聲請人確已依消債條例第151 條第1 項、第153 條之
    1 第1 項之規定，於聲請更生前聲請法院調解，本院自得斟
    酌該調解案卷中所提出之資料及調查之證據，再綜合聲請人
    目前全部收支及財產狀況，評估是否已達不能維持最低生活
    條件，而有「不能清償債務或有不能清償之虞」之情形。
四、經查，本院司法事務官前於調解程序中，函詢全體債權人陳
    報債權及提供聲請人還款方案結果，最大債權銀行即國泰世
    華商業銀行股份有限公司陳報其債權總額為206 萬297 元，
    並提供180 期、零利率、每期8,000 元之協商方案，並陳報
    聲請人7 家債權銀行債權總額為459 萬83元，另新光銀行股
    份有限公司陳報其債權總額為22萬1,164 元、土地銀行股份
    有限公司陳報其債權總額為21萬8,840 元、台新銀行股份有
    限公司陳報其債權總額為57萬8,851 元、中國信託商業銀行
    股份有限公司陳報其債權總額為84萬1,207 元、新加坡商艾
    星國際有限公司陳報其債權總額為1,438 元、滙誠第一資產
    管理股份有限公司陳報其債權總額為2 萬7,361 元、滙誠第
    二資產管理股份有限公司陳報其債權總額為100 萬9,572 元
    ，總計聲請人之債權總額為562 萬8,454 元，又合作金庫資
    產管理股份有限公司及凱基商業銀行股份有限公司均陳報其
    無債權。惟因聲請人無法負擔債權人之還款方案，致雙方調
    解不成立等情，業經本院調閱該調解卷宗查明無訛，堪認聲
    請人本件之聲請已踐行前開法條之前置調解程序規定。
五、次查，依聲請人所提出財產及收入狀況說明書、全國財產稅
    總歸戶財產查詢清單及機車牌照（參調解卷第7 頁、第17頁
    、第24頁），顯示聲請人名下有一輛93年出廠之國瑞汽車，
    及一輛90年出廠之光陽機車。另收入來源部分，聲請人聲請
    更生前二年期間，係自108 年3 月26日起至110 年3 月25日
    止，故以108 年4 月起至110 年5 月止計算。據聲請人所提
    出108 年度綜合所得稅各類所得資料清單，聲請人108 年薪
    資所得總計為32萬3,500 元，平均每月約為2 萬6,958 元，
    是於108 年4 月起至12月止，薪資所得總計為24萬2,622 元
    。又本院依職權調閱聲請人稅務電子閘門所得調件明細表，
    聲請人於109 年薪資所得總計為30萬4,688 元。又聲請人於
    110 年1 月起至3 月止，薪資所得總計為7 萬1,728 元。又
    聲請人每月領有租金補助4,000 元、每年領有三節慰問金6,
    500 元，總計領有10萬9,000 元（4,000 元×24＋6,500 元
    ×2 ＝10萬9,000 元），另聲請人於110 年2 、3 月分別領
    有低收入戶補助6,358 元，是於108 年4 月起至110 年5 月
    止，聲請人薪資所得總計應為74萬754 元（24萬2,622 元＋
    30萬4,688 元＋7 萬1,728 元＋10萬9,000 元＋6,358 元×
    2 ＝74萬754 元），認聲請人聲請更生前二年之所得收入總
    計為74萬754 元。另聲請更生後，聲請人主張其於桃園市政
    府擔任代賑工，平均每月薪資所得約為2 萬5,000 元，並領
    有租屋補助4,000 元、低收扶助6,358 元及三節慰問金平均
    每月542 元，總計3 萬5,900 元，是認應以每月3 萬5,900
    元為聲請人聲請更生後每月可處分之所得收入計算。
六、另按「（第1 項）債務人必要生活費用，以最近一年衛生福
    利部或直轄市政府所公告當地區每人每月最低生活費1.2 倍
    定之。（第2 項）受扶養者之必要生活費用，準用第1 項規
    定計算基準數額，並依債務人依法應負擔扶養義務之比例認
    定之。（第3 項）前二項情形，債務人釋明更生期間無須負
    擔必要生活費用一部或全部者，於該範圍內，不受最低數額
    限制；債務人證明確有必要支出者，不受最高數額及應負擔
    比例之限制」，此為消債條例第64條之2 所明定。是查，聲
    請人所列每月必要支出有伙食費6,800 元、日常生活雜支3,
    000 元、水電瓦斯費1,500 元、交通費1,000 元、燃料及牌
    照稅1,031 元、強制險130 元、租金1 萬3,500 元、勞保50
    4 元、電話費990 元，總計2 萬8,455 元，另有2 名未成年
    子女之扶養費，分別為4,000 元及5,500 元。衡諸衛生福利
    部所公布108 年度之平均每人每月生活之最低生活費1 萬4,
    578 元之1.2 倍為1 萬7,493 元，109 、110 年度之平均每
    人每月生活之最低生活費1 萬5,281 元之1.2 倍為1 萬8,33
    7 元。聲請人每月個人生活必要支出費用為2 萬8,455 元，
    顯逾衛生福利部所公布桃園市每月最低生活費用，而聲請人
    所陳報之房租費用及日常生活雜支有過高之情形，房租費部
    分，聲請人陳報該房屋附有家具，為3 房1 廳，由聲請人與
    2 名未成年子女同住，審酌未成年子女無法共同分擔房租費
    用，且聲請人所負擔之房租已較相同地段之其他租客為低，
    故認聲請人陳報之房租費用應屬有理由。日常生活雜支部分
    ，審酌一般人之花費，日常生活雜支費用通常以每月1,000
    元為計算，是認聲請人日常生活雜支費用應酌減為每月1,00
    0 元為適當，故認聲請人每月生活必要支出費用為2 萬6,45
    5 元，應屬合理。又未成年子女扶養費部分，本院衡以一般
    情形，未成年人日常生活較為單純，其支出應較成年人為低
    ，且多依附父母生活，爰依上開109 年度桃園市每人每月最
    低生活費1.2 倍之7 成為標準計算，則為1 萬2,836 元（1
    萬8,337 元×70％＝1 萬2,836 元）為適當，又聲請人之2
    名未成年子女，每月分別領有低收入戶補助金6,358 元及
    2,802 元，是認聲請人未成年子女扶養費應分別為6,478 元
    及1 萬34元，又聲請人應與其未成年子女之父親共同負擔扶
    養費，是聲請人之未成年子女扶養費用應分別為3,239 元及
    5,017 元計算。是聲請人2 名未成年子女之扶養費總計應為
    8,256 元（3,239 元＋5,017 元＝8,256 元）為適當，是聲
    請人主張未成年子女之扶養費總計8,256 元部分，為有理由
    ，予以列計。故認聲請人每月必要支出費用為3 萬4,711 元
    （2 萬6,455 元＋8,256 元＝3 萬4,711 元）。
七、從而，聲請人以上開收入扣除必要支出後，每月應有餘額1,
    189 元（3 萬5,900 元－3 萬4,711 元＝1,189 元）可供清
    償債務，聲請人現年近45歲（65年生），距勞工強制退休年
    齡（65歲）尚約21年，審酌聲請人目前之收支狀況，至其退
    休時止，顯無法清償聲請人前揭所負已知之債務總額，考量
    聲請人所積欠債務之利息及違約金仍在增加中等情況，堪認
    聲請人之收入及財產狀況，有藉助更生制度調整其與債權人
    間權利義務關係之必要，自應許聲請人得藉由更生程序清理
    債務。
八、綜上所述，聲請人係消費者，已達不能清償債務之程度，經
    消費者債務清理調解不成立，而查無消債條例第6 條第3 項
    、第8 條或第46條各款所定應駁回更生聲請之事由，則其聲
    請，應屬有據，爰裁定准許，並依同條例第16條第1 項規定
    ，命司法事務官進行更生程序如主文。
九、本院裁定准許開始更生程序，俾使聲請人得以重建經濟生活
    ，惟本裁定不生使債務消滅之效力，須聲請人於更生程序中
    與債權人協定更生方案，並持續履行完畢後，始能依消債條
    例第73條之規定使全部債務均視為消滅，附此敘明。
　
中    華    民    國   110    年    10    月    22    日
                  民事第三庭  法  官  林靜梅
以上正本係照原本作成。
本裁定不得抗告。
本裁定業已於110年10月22日下午4 時整公告。
中    華    民    國   110    年    10    月    22    日
                              書記官  劉寶霞